【裁判字號】    90,交抗,558
【裁判日期】    901231
【裁判案由】    違反道路交通管理處罰條例
【裁判全文】
臺灣高等法院刑事裁定                              九十年度交抗字第五五八號
    抗  告  人
    即受處分人  甲○○
右抗告人因違反道路交通管理處罰條例案件，不服臺灣台北地方法院八十九年度交聲
字第五二三號，中華民國九十年十一月八日裁定，提起抗告，本院裁定如左：
    主  文
原裁定撤銷。
    理  由
一、抗告意旨略以：抗告人雖於八十八年十一月二十四日下午四時四十五分許，在台
    北市○○○路○段、農安街口臨時停車，而經警員呂顯能拍照採證，但伊向該警
    員表示意見後，警員示意要伊駛離現場，並未當場開製違規罰單，即表示同意不
    構成違規而應允不罰，惟事後竟仍掣單告發，該警員若非當時作虛假人情，則是
    於採證照片沖洗後，忘記曾允諾不罰一事。又抗告人住居於車籍登記地址，白天
    上班有可能未收受信件，但若係依公示送達，則不可能收不到，且尚有員警、鄰
    、里長、鄰居，而住戶大門亦可張貼告示，故原裁定所稱經公示送達，並刊載達
    一個月等語，尚待查明。而抗告人是自動到案，且如當初警察當場表示該罰，亦
    仍僅依最低罰鍰處罰，爰請求傳喚該警員到庭表明，並予以免為處分云云。
二、經查，本件抗告人即受處分人（以下簡稱抗告人）甲○○所有之車牌ＡＦ－一二
    三七號自用小客車，於八十八年十一月廿四日下午四時四十五分許，在臺北市○
    ○○路○段（近農安街口）之道路緣石正面及頂面標繪有用以指示該路段禁止停
    車之黃實線標線處停車，為臺北市政府警察局中正第一分局交通分隊執勤員警呂
    顯能查獲該車輛引擎熄火且駕駛人不在車內，以其有違反行為時「道路交通管理
    處罰條例」第五十六條第一項第一款在禁止臨時停車處所停車規定之行為，利用
    科學儀器照相機拍照採證並掣單指定應到案日期為八十九年二月廿五日逕行舉發
    ，有採證照片一張及北市警交大字第A00000000號舉發通知書一紙為據（參原審
    卷第六頁、第七頁），並經證人即舉發員警呂顯能於原審調查中親自到庭具結證
    述綦詳（參原審卷第二一頁），抗告人有右開違規行為，堪以認定。然查，本件
    抗告人右開交通違規事件，遭警方開具「舉發違反道路交通管理事件通知單」後
    ，雖經台北市政府警察局交通大隊兩次以掛號信函向抗告人投遞，因無人收受，
    改以公示送達方法送達予抗告人。惟查，本件抗告人主張其係因驗車時始查覺其
    有交通違規情事，旋即直接赴交通裁決所本案與申訴，並未收受舉發違反道路交
    通管理事件通知單等語，而警方兩次掛號及公示送達上開「舉發違反道路交通管
    理事件通知單」之地址為台北市○○區○○路二九七巷三之三號，與台北市交通
    裁決所北市裁三字第裁二二─Ａ00000000號裁判書所載之地址即台北市
    ○○路二九七巷三號四樓確實並非完全相同，究竟何者正確，有再進一步向戶政
    機關查證之必要。若兩者為不同之地址，台北市○○區○○路二九七巷三之三號
    非抗告人之地址，則上開送達即非合法。設上開兩處地址為同一地址，抗告人確
    實居住於該地址，上開送達之機關遇無法為對本人或其受僱人、同居人為送達時
    ，尚非不得以寄存送達方式為之，警方逕以掛號投遞無人收受為由而行公示送達
    ，此種送達亦非合法，此徵諸原審函請台北市交通事件裁判所查明有無合法送達
    時，該所亦函覆稱：「本案是否依法送達尚有爭議」等語自明。若上開「舉發違
    反道路交通管理事件通知單」之送達不合法，台北市交通事件裁判所逕行裁罰即
    欠缺合法性之依據。
三、原審裁定以抗告人確有前揭在設有禁止停車標線之處所停車之違規行為，且未依
    規定自動繳納罰鍰，亦未依規定到案聽候裁決，並以原處分機關未依「違反道路
    交通管理事件統一裁罰標準及處理細則」第四十四條第一項及裁罰標準表規定從
    重裁罰，且未適用同條例第五十六條第一項第四款而誤依同條項第一款規定裁處
    ，有所未洽，而將原處分撤銷，並另依「違反道路交通管理事件統一裁罰及處理
    細則」第四十四條第一項及裁罰標準表、「道路交通管理處罰條例」第五十六條
    第一項第四款規定，從重裁處新臺幣一千二百元罰鍰之處分，固非無見，惟未審
    酌上開「舉發違反道路交通管理事件通知單」之送達是否合法，而上開送達之合
    法性為本件交通事件裁決所裁罰之基礎，並影響抗告人之權益。抗告人提起抗告
    ，指摘原裁定不當，非無理由，爰將原裁定撤銷，發回原審法院，另為適法之裁
    定。
據上論斷，應依道路交通案件處理辦法第二十五條、第二十六條，刑事訴訟法第四百
十三條前段，裁定如主文。
中      華      民      國    九十      年      十二    月    三十一    日
                            台灣高等法院刑事第十五庭
                                審判長法  官  房  阿  生
                                      法  官  雷  元  結
                                      法  官  鄧  振  球
右正本證明與原本無異。
不得再抗告。
                                      書記官  洪  秋  帆
中      華      民      國    九十一    年      一      月      三      日


司法院資訊處製作；財團法人民間司法改革基金會備份。
